【裁判字號】    98,簡上,368
【裁判日期】    980731
【裁判案由】    賭博
【裁判全文】
臺灣高雄地方法院刑事判決             98年度簡上字第368號
上  訴  人
即  被  告  甲○○
上列上訴人因賭博案件，不服本院高雄簡易庭97年度審簡字第27
號中華民國97年12月23日第一審刑事簡易判決（聲請簡易判決處
刑案號：臺灣高雄地方法院檢察署96年度偵字第22906 號、第32
820 號），提起上訴，本院管轄第二審之合議庭判決如下：
    主  文
原判決關於甲○○部分撤銷。
甲○○共同犯賭博罪，共貳罪，各處罰金新臺幣貳萬元，如易服
勞役，均以新臺幣壹仟元折算壹日；扣案之電腦主機壹台沒收。
應執行罰金新臺幣參萬陸仟元，如易服勞役，以新臺幣壹仟元折
算壹日；扣案之電腦主機壹台沒收。
    事  實
一、甲○○於民國94年間，經綽號「阿富」之姓名年藉不詳友人
    提供在「好康運動網」賭博網站（網址http://hh666.net）
    所登錄之會員帳號及密碼，可在該網站上預測美國、日本及
    我國職業棒球各場次比賽之勝負結果或所得分數而非法下注
    簽賭，以比賽結果或分數決定下注金錢之輸贏。詎其取得上
    開帳號後，因受友人戴于凱（所涉賭博部分業經原審判決確
    定）委託上網下注，竟與戴于凱共同基於賭博之各別犯意聯
    絡，分別於96年5 月間某日、96年7 月5 日凌晨0 時51分許
    ，均由戴于凱支付賭資，甲○○則利用其所經營位在高雄市
    楠梓區○○路236 號2 樓「大冠興花式撞球競技場」之電腦
    ，在上開賭博網站上代為下注簽賭。嗣於96年7 月31日下午
    4 時30分許，經警持搜索票前往上址撞球場執行搜索而查獲
    ，並扣得上開電腦主機1 台。
二、案經高雄市政府警察局移送臺灣高雄地方法院檢察署檢察官
    偵查起訴。
    理  由
一、本判決所引用據以認定事實之各項證據，業據當事人於本院
    審理中同意作為證據（見本院簡上卷第31頁），或於本院言
    詞辯論終結前，知為傳聞證據而未聲明異議，本院審酌該等
    證據並無違法取證之情形，作為證據係屬適當，依刑事訴訟
    法第159 條之5 之規定，均有證據能力，合先敘明。
二、前揭事實，業據上訴人即被告（下稱被告）甲○○於警詢、
    偵查及本院審理中，始終坦認不諱（見警一卷第3-4 頁、偵
    一卷第5-6 、13-14 頁、本院審簡卷第24頁、簡上卷第29-
    30、40-41 、44-46 頁），且經證人即同案被告戴于凱於警
    詢、偵查中證述明確（見聲搜卷第9-10頁、偵二卷第5-6 頁
    ），互核大致相符，並有「好康運動網」網頁列印資料1 份
    、扣案物品照片1 幀在卷可參（見警一卷第33-39 頁），及
    電腦主機1 台扣案為憑。被告自白既有上開卷證可資佐證，
    應與事實相符，自堪採為論科依據。本件事證明確，被告犯
    行洵堪認定，應予依法論科。
三、按刑法第266 條第1 項前段之賭博罪，其「對向犯」之性質
    僅存在於對賭之雙方，對賭之雙方固屬「必要共犯」，而無
    刑法總則共犯規定之適用；惟如對賭之其中一方，原得由一
    人單獨完成與對方對賭之行為，而由二人以上共同實施之情
    形（例如其中一人給付賭資，另一人代為下注簽賭或下場打
    牌、擲骰等賭博行為），仍屬「任意共犯」，而有刑法總則
    共犯規定之適用。本案之賭博方式既係在上開賭博網站，以
    預測美、日及我國職棒比賽之勝負結果或所得分數，下注簽
    賭，並以比賽結果或分數決定下注金錢之輸贏，本得由同案
    被告戴于凱自行上網簽賭，詎戴于凱因電腦故障等原因，以
    電話委請被告利用上址撞球場內之電腦代為上網下注簽賭（
    見聲搜卷第22頁通訊監察譯文），被告自屬以自己參與犯罪
    之意思，參與賭博罪之構成要件行為，應論以賭博罪之共同
    正犯。
四、核被告甲○○所為，係犯刑法第266 條第1 項前段之賭博罪
    。被告與同案被告戴于凱，就前開2 次上網簽賭犯行，均有
    犯意聯絡及行為分擔，應論以共同正犯。又上開2 次賭博犯
    行，犯罪時間分別係96年5 月間某日、96年7 月5 日凌晨0
    時51分許，為被告所自承，並有上開通訊監察譯文可稽（見
    簡上卷第45頁、聲搜卷第22頁），兩者時間相隔將近2 月，
    顯係基於各別犯意所為，應予分論併罰。原審認定被告甲○
    ○係犯刑法第268 條前段之圖利供給賭場及同條後段之聚眾
    賭博罪，而不構成同法第266 條第1 項前段之賭博罪，據以
    論罪科刑，固非無見。然被告甲○○係與同案被告戴于凱基
    於犯意聯絡，利用上址撞球場之電腦上網代為下注簽賭，係
    犯刑法第266 條第1 項前段之賭博罪，原審認其未與賭客對
    賭，而不成立賭博罪，已有未恰；又本件聲請簡易判決處刑
    意旨所舉之證據，尚不足以認定被告甲○○基於營利之意圖
    ，為同案被告戴于凱等代為下注簽賭，亦無證據足認被告甲
    ○○有與綽號「阿富」之不詳成年男子共同經營賭博網站之
    犯意聯絡（詳後述），原審認定被告甲○○與綽號「阿富」
    之成年男子基於犯意聯絡，透過網際網路供不特定人賭博財
    物，並聚集眾人之金錢，以各項職棒賽事輸贏之偶然機率，
    決定金錢輸贏，論以刑法第268 條前段之圖利供給賭場及同
    條後段之聚眾賭博罪，亦屬未當，被告執此提起上訴，為有
    理由，自應由本院將原判決撤銷改判。
五、爰審酌被告甲○○身為其他職業運動選手，明知地下簽賭使
    民眾質疑職業運動之公平性及真實性，嚴重影響職業運動發
    展，甚至危及生存，復敗壞社會風氣，仍與同案被告戴于凱
    共同參與非法職棒簽賭，其惡性遠較同案被告戴于凱為重；
    衡以其前無犯罪科刑紀錄，有臺灣高等法院被告前案紀錄表
    1 份在卷可按（見本院簡上卷第52頁），素行非劣，復坦承
    賭博犯行，犯罪後態度尚可，及其犯罪動機、手段、智識程
    度、生活狀況等一切情狀，分別量處如主文所示之刑，並參
    酌其犯罪情節、經濟狀況、未因犯罪而有所得等情，諭知如
    主文所示之罰金易服勞役折算標準，並定其應執行之刑，暨
    諭知同前之易服勞役折算標準，以資儆懲。扣案之電腦主機
    1 台，係供本件2 次簽賭所用，業據被告供明在卷（見警一
    卷第2 頁），即屬當場賭博之器具，依刑法第266 條第2 項
    之規定，不問屬於被告與否，均應宣告沒收。至扣案之記帳
    本業經被告供稱實為電話本，復無證據足證即屬本件2 次簽
    賭之紀錄；其他扣案之聲寶運動網歷史總帳、天下運動網歷
    史總帳，則與本案無關，均不予宣告沒收。
六、聲請簡易判決處刑意旨另以：被告甲○○自民國95年9 月間
    某日起至96年7 月31日為警查獲之時止，在不詳地點或上址
    「大冠興花式撞球競技場」內，聚集不特定賭客，並代賭客
    透過電腦設備連線至上開「好康運動網」賭博網站，輸入帳
    號及密碼，登錄網站後，以美、日及我國職棒比賽之勝負結
    果或得分作為決定金錢輸贏之方式，與該賭博網站實際經營
    者即前開綽號「阿富」之姓名年籍不詳成年男子對賭，賭客
    不論輸贏，每下注新臺幣（下同）1 萬元，被告均從中收取
    佣金100 元以牟利，因認被告甲○○涉有刑法第268 條前段
    之圖利供給賭場及同條後段之圖利聚眾賭博罪嫌，並以被告
    甲○○之供述、證人戴于凱、戴于超、翁士旻之證述、門號
    0000 000000 號行動電話通訊監察譯文、扣案物品照片、好
    康運動網賭博網站網頁列印資料、扣案之聲寶運動網歷史總
    帳、天下運動網歷史總帳、記帳本及電腦主機1 台等，為其
    主要論據。惟查：
(一)本件被告雖曾於警詢中曾供稱：朋友透過伊下注，每下注1
    萬元伊可收取100 元之佣金等語（見警一卷第4 頁），惟於
    偵查及本院審理中已供明：上開賭博網站之帳號、密碼係綽
    號「阿富」之朋友給伊，要伊自己玩，並未叫伊幫忙找賭客
    簽賭。伊係因朋友不方自己上網簽賭時，才幫朋友下注，所
    謂佣金係網站對於會員之退佣，會直接顯示在電腦上。每下
    注1 萬元，如輸掉賭注只需支付9,900 元；如賭贏時，原則
    上彩金應為9,500 元，電腦上則顯示9,600 元。伊並未收取
    100 元之佣金，伊於代為投注後，向友人收取賭輸之賭資時
    ，係收取扣除退佣後之餘額；轉交所贏彩金時，亦係交付加
    計退佣之金額。戴于凱投注時已知有退佣，如賭輸會在店內
    打撞球，零錢不用找；若賭贏會請伊等喝東西等語（見偵一
    卷第6 頁、本院審簡卷第24頁、簡上卷第41、46、47頁）。
(二)而本件除被告甲○○於警詢中之供述外，別無其他證據足認
    被告有於代為下注簽賭時，從中收取100 元之佣金。證人戴
    于凱於警詢及偵查中均證稱：甲○○係幫伊下注，沒有經營
    簽賭網站等語（見聲搜卷第12頁、偵二卷第6 頁）；證人即
    查獲本案之員警翁士閔於偵查中亦證稱：目前沒有查獲向甲
    ○○下單的其他賭客等語（見偵一卷第32頁）。且依員警於
    查獲本案時，當場以扣案電腦主機上網連結前開賭博網站，
    輸入被告甲○○之帳號、密碼後，列印所顯示之網頁，其內
    容僅有「信用額度：30000 」、「單注下限：100 」、相關
    球賽下注金額及賠率之簡介，及該帳號於96年7 月23日至7
    月30日當週下注情形之歷史總帳，別無其他帳號下注之紀錄
    （見警一卷第34-38 頁）；又依上開網頁歷史總帳之記載，
    該帳號僅於96年7 月24日（週二）投注1 萬6,000 元、7 月
    25日（週三）投注2 萬5,000 元、7 月26日（週四）投注1
    萬5,000 元，至於7 月23日（週一）、7 月30日（週一），
    及賽事最多之7 月28至30日（週五至週日），均無投注紀錄
    ，足認被告所辯其僅係該賭博網站之單一會員，偶爾代為友
    人下注，並非代理商或管理階層等語（見本院簡上卷第29-
    30頁），尚非無據，而堪採信。至被告甲○○雖稱另曾於95
    年9 月間起，為友人及綽號「狗二」、「小雄」、「阿傑」
    等人下注等語（見偵一卷第6 頁），惟上開投注時間距查獲
    時已然久遠，且除被告供述外，並無其他證據以資佐證，自
    不得僅以被告供述作為唯一之證據，遽認被告有何提供賭場
    、聚集不特定人或金錢賭博之犯行。
(三)綜上，本件聲請簡易判決處刑意旨所舉證據，雖能證明被告
    甲○○確有為同案被告戴于凱下注簽賭等情，惟未能證明被
    告與綽號「阿富」之人有何共同經營上開賭博網站之犯意聯
    絡，亦未能證明被告有何營利之意圖，對於圖利供給賭場及
    聚眾賭博罪之要件，舉證尚有不足。本院依現存卷證，亦查
    無其他積極證據足認被告有此部分犯行，自屬犯罪不能證明
    。惟聲請簡易判決處刑意旨既認此部分之事實如成立犯罪，
    亦與上開論罪科刑即賭博犯行部分，有想像競合之裁判上一
    罪關係（見起訴書「證據並所犯法條」欄二，倒數第7 行以
    下。本院簡上卷第10頁），爰不另為無罪之諭知。
七、至同案被告戴于凱所犯賭博罪部分，業經原審判處罰金，未
    於法定期間內提起上訴而確定，自毋庸論列，併予敘明。
據上論斷，應依刑事訴訟法第455 條之1 第1 項、第3 項、第36
9 條第1 項、第364 條、第299 條第1 項前段、第301 條第1 項
，刑法第28條、第266 條第1 項、第2 項、第42條第3 項、第51
條第7 款，刑法施行法第1 條之1 ，判決如主文。
本案經檢察官林永富到庭執行職務。
中    華    民    國    98    年    7     月    31    日
                刑事第十六庭    審判長法  官  曾逸誠
                                      法  官  陳思睿
                                      法  官  林柏壽
以上正本係照原本作成。
本判決不得上訴。
中    華    民    國    98    年    7     月    31    日
                                      書記官  洪嘉慧
附錄本案論罪科刑法條：
刑法第266 條（賭博罪）
在公共場所或公眾得出入之場所賭博財物者，處1 千元以下罰金
。但以供人暫時娛樂之物為賭者，不在此限。
當場賭博之器具與在賭檯或兌換籌碼處之財物，不問屬於犯人與
否，沒收之。


司法院資訊處製作；財團法人民間司法改革基金會備份。
